臺灣高等法院臺中分院刑事判決　　　　96年度上訴字第1252號
上　訴　人
即　被　告　乙○○
上列上訴人因毒品危害防制條例案件，不服臺灣南投地方法院95
年度訴字第941號中華民國96年3月27日第一審判決（起訴案號：
臺灣南投地方法院檢察署95年度毒偵字第1571號），提起上訴，
本院判決如下：
    主  文
原判決撤銷。
乙○○施用第一級毒品，累犯，處有期徒刑壹年，減為有期徒刑
陸月；又施用第二級毒品，累犯，處有期徒刑陸月，減為有期徒
刑參月。應執行有期徒刑捌月又拾伍日。
    犯罪事實
一、乙○○前於民國90年間因二次涉犯傷害案件，經台灣南投地
    方法院分別判處有期徒刑3月、3月，定應執行有期徒刑5月
    確定。其又於91年間因連續施用第一級、第二級毒品案件經
    台灣南投地方法院裁定送執行觀察、勒戒後，認有繼續施用
    毒品傾向，而經裁定令入戒治處所施以強制戒治1年，俟因
    執行成效經評定為合格，認為無繼續戒治之必要，經裁定停
    止戒治，所餘戒治期間付保護管束，並於92年7月17日戒治
    期滿執行完畢。乙○○並因上開施用毒品案件，經台灣南投
    地方法院分別判處有期徒刑10月、7月，並定應執行有期徒
    刑1年3月確定，經接續執行，於93年9月16日縮刑期滿執行
    完畢。詎仍不知戒毒，於前開強制戒治執行完畢釋放後5年
    內，又基於施用第一級毒品海洛因及第二級毒品甲基安非他
    命之犯意，於採尿時即95年9月8日16時39分許回溯96小時內
    之某時點，在不詳處所，以不詳方式，分別施用第一級毒品
    海洛因及第二級毒品甲基安非他命各1次，嗣於95年9月8日
    16時39分許，經臺灣南投地方法院檢察署觀護人採集其尿液
    送驗結果，發現呈嗎啡、甲基安非他命陽性反應，因而查悉
    上情。
三、案經臺灣南投地方法院檢察署觀護人室檢舉經該署檢察官偵
    查起訴。
    理  由
一、訊據被告乙○○矢口否認有何施用毒品之行為，並稱驗尿前
    幾天因為咳嗽，而曾經服用感冒藥水等語。惟查：
  (一)依人體代謝原理，施用毒品後經尿液排出之時間，依施用量
    之多寡、施用者之年齡、性別及代謝功能不同而有所差異；
    一般而言，施用者在施用毒品後48小時內所排泄之尿液，均
    有可能被檢出毒品經人體代謝後之物質，且若經常或大量施
    用，則毒品經代謝後之物質由尿液排出時間約可延長至96小
    時【行政院衛生署藥物食品檢驗局91年2月8日（81）藥檢壹
    字第001156號函參照】。本件被告為觀護人於95年9月8日16
    時39分許所採取之尿液經送檢驗，結果呈嗎啡、甲基安非他
    命陽性反應，其中嗎啡檢出濃度為699NG／ML、甲基安非他
    命檢出濃度為907NG／ML，均已高出嗎啡、甲基安非他命陽
    性判定標準（嗎啡大於等於300NG／ML、甲基安非他命大於
    等於500NG／ML且安非他命大於等於200NG／ML），此有詮昕
    科技股份有限公司濫用藥物尿液檢驗報告（見偵查卷第3頁
    ）可證，依被告尿液檢驗結果呈現之高濃度嗎啡、甲基安非
    他命陽性反應，已堪認被告於95年9月8日16時39分許回溯96
    小時內之某時點，確有施用海洛因、甲基安非他命各1次之
    犯行。
  (二)被告固於本院審理中以前揭情詞置辯。然海洛因、甲基安非
    他命均為國內禁止使用之第一級、第二級毒品，經行政院衛
    生署藥品許可登記之藥品，均不含海洛因、甲基安非他命成
    分。雖該署藥品許可登記之藥品中，部分含有DEPRENYL或FA
    MPROFAZONE成分者，服用後可能於體內代謝產生甲基安非他
    命或安非他命，但含該等成分之藥品，均需經醫師開立處方
    箋方可使用（行政院衛生署管制藥品管理局92年10月17日管
    檢字第0920008583號函參照）。又非法濫用之海洛因毒品在
    製造過程中常含有少量雜質乙醯可待因，乙醯可待因經人體
    代謝後，在尿液中會產生可待因，因此非法施用海洛因毒品
    者，在尿液中可檢出較大量之嗎啡及較少量之可待因；再每
    毫升尿液中總可待因含量大於300NG，且嗎啡與可待因含量
    比小於2比1時，或尿液中嗎啡與可待因比例小於3分之1 (即
    嗎啡／可待因小於3分之1），如尿液檢出可待因含量大於嗎
    啡3倍以上，即可證明尿液中嗎啡係由可待因自然代謝而來
    ，則可研判可能係服用可待因藥物【法務部調查局90年8月2
    日（90）陸（一）字第90046164號函、行政院衛生署管制藥
    品管理局90年11月16日管檢字第100037號函附高雄醫學大學
    附設中和紀念醫院覆雄檢楠周93年毒偵2448字第24117號文
    參照】。本件被告雖提出其所服用之二種咳嗽藥水外包裝為
    證，然並未表明其所服用之治療感冒藥物係經醫師開立處方
    箋而取得，而被告尿液中被檢驗出可待因之閾值濃度為小於
    75NG／ML，嗎啡之檢出濃度為699NG／ML，此有上開檢驗報
    告可稽，則本件嗎啡之檢出濃度高於300NG／ML檢驗值濃度
    甚多，並大於可待因之閾值濃度，顯見被告尿液中所檢出之
    甲基安非他命、嗎啡應非由於治療感冒之藥物代謝而來。被
    告所辯顯係卸責之詞，實無足採。罪證明確，被告施用海洛
    因、甲基安非他命之犯行堪以認定。
二、按海洛因、甲基安非他命分屬毒品危害防制條例第2條第2項
    第1款及第2款所指之第一級、第二級毒品，不得非法施用。
    核被告乙○○施用海洛因、甲基安非他命之所為，係犯違反
    毒品危害防制條例第10條第1項、第2項之施用第一級、第二
    級毒品罪。其施用前，持有毒品海洛因、甲基安非他命，為
    施用行為之當然手段，均不另論罪。被告所犯上開二罪，犯
    意各別，行為互殊，應分論併罰之。又被告前曾於90年間因
    二次涉犯傷害案件，經台灣南投地方法院判處有期徒刑3月
    、3月，定應執行有期徒刑5月確定；又於91年間因連續施用
    第一級、第二級毒品案件經台灣南投地方法院裁定送執行觀
    察、勒戒後，認有繼續施用毒品傾向，而裁定令入戒治處所
    施以強制戒治1年，俟因執行成效經評定為合格，認為無繼
    續戒治之必要，再經裁定停止戒治，所餘戒治期間付保護管
    束，並於92年7月17日期滿執行完畢。被告並因上開施用毒
    品案件，經台灣南投地方法院判處有期徒刑10月、7月，並
    定應執行有期徒刑1年3月確定。經接續執行，於93年9月16
    日縮刑期滿執行完畢，有臺灣高等法院被告前案紀錄表、臺
    灣南投地方法院檢察署刑案資料查註紀錄表可參，其於有期
    徒刑執行完畢後5年內，再故意犯本件有期徒刑以上之二罪
    ，均為累犯，應依刑法第47條第1項規定，各加重其刑。原
    審予以論罪科刑，固非無見，惟原審未及依照中華民國96年
    罪犯減刑條例減輕被告之宣告刑，尚有未洽。被告上訴否認
    犯罪，固無理由，但原判決既有可議之處，自應由本院撤銷
    改判。爰審酌被告施用毒品係對於自身健康之戕害行為，及
    犯後始終否認犯行之態度等一切情狀，分別量處如主文第2
    項所示之刑，並依中華民國96年罪犯減刑條例第2條第1項第
    3款減輕其宣告刑2分之1，並定其應執行之刑。
據上論結，應依刑事訴訟法第369條第1項前段、第364條、第299
條第1項前段，毒品危害防制條例第10條第1項、第2項，刑法第1
1條前段、第47條第1項、第51條第5款，中華民國96年罪犯減刑
條例第2條第1項第3款，判決如主文。
本案經檢察官甲○到庭執行職務。
中　　華　　民　　國　　96　　年　　7 　　月　　18　　日
            刑事第十庭  審判長法  官  林  照  明
                              法  官  蔡  名  曜
                              法  官  李  平  勳
上列正本證明與原本無異。
施用第一級毒品部分得上訴。
施用第二級毒品部分不得上訴。
如不服本判決應於收受送達後10日內向本院提出上訴書狀，其未
敘述上訴之理由者並得於提起上訴後10日內向本院補提理由書（
均須按他造當事人之人數附繕本）。
                              書記官  許  哲  禎
中　  華　 　民　　國　 96　　年 　 7 　  月　  23  　日
附錄法條：
毒品危害防制條例第10條
施用第一級毒品者，處6月以上5年以下有期徒刑。
施用第二級毒品者，處3年以下有期徒刑。
